臺灣基隆地方法院民事判決　　　　　　　　　　　　　　九十年度簡上字第六五號
　　上　訴　人　丙○○
　　被上訴人　　乙○○
　　訴訟代理人　甲○○
右當事人間請求給付租金事件，上訴人對於中華民國九十年七月六日本院基隆簡易庭
八十九年度基簡字第三九一號第一審判決提起上訴，本院第二審合議庭判決如左：
    主    文
上訴駁回。
第二審訴訟費用由上訴人負擔。
    事　　實
甲、上訴人方面：
  一、聲明：
      （一）原判決廢棄。
      （二）被上訴人應給付上訴人新台幣（下同）五百四十六萬元及自起訴狀繕本
            送達之翌日起至清償日止，按週年利率百分之五計算之利息。
      （三）願供擔保，請准宣告假執行。
  二、陳述：除與原判決記載相同者，茲引用之外，補稱：
      （一）兩造所不爭之土地租賃契約書之締約名義人為被上訴人乙○○，而非中
            棉倉儲股份有限公司（下稱中棉公司），且契約亦未載明乙○○代理中
            棉公司之代理意旨，顯非代理無疑，原審認有隱名代理之效果，容有未
            洽。
      （二）系爭租賃契約之見證人余善作證稱：「我是中棉公司總經理，乙○○是
            常務董事，當時是我們幾個股東預備合資將中棉公司買下，乙○○出面
            與上訴人簽訂租約，目的就是要將土地供中棉公司使用，中棉公司當時
            已經存在。我們在中棉公司的職務是簽約以後才擔任，因為簽約以後我
            們才合資買下中棉公司」等語，足證簽約時被上訴人不但未買下中棉公
            司，更未擔任常務董事，何來隱名代理之有？
  三、證據：除援用第一審所提證據外，並聲請訊問證人余善作。
乙、被上訴人方面：
  一、聲明：駁回上訴。
  二、陳述：除與原判決記載相同者予以引用外，補稱：簽訂契約時，被上訴人是中
            棉公司股東，為了取得承受中棉公司的經營權，所以須先取得倉庫及停
            車場用地，且租金業已付清，上訴人不可能一地二租。
    理　　由
一、上訴人起訴主張：被上訴人於民國八十四年八月二十二日向上訴人承租其所有坐
    落台北縣瑞芳鎮○○○段魚坑小段四０七號土地（下稱系爭土地）其中二千六
    百坪使用。雙方約定租賃期間自八十四年九月一日至九十二年九月三日，租金以
    每月每坪七十元計算。第一次先付二年半租金，先付後用，詎被上訴人並未如期
    繳納第一次二年半之租金，計為五百四十六萬元，為此提起本件訴訟，請求被上
    訴人應給付上訴人五百四十六萬元及自起訴狀繕本送達之翌日起至清償日止，按
    週年利率百分之五計算之利息。
二、被上訴人於原審則以：本件租賃契約實係訴外人中棉公司與上訴人簽訂，被上訴
    人僅係代理中棉公司簽約，中棉公司始為契約之當事人。況中棉公司業已依約給
    付租金，原告之請求並無理由等語，資為抗辯。
三、查系爭土地之租賃契約，除上訴人提出者外（下稱Ａ契約），被上訴人亦先後提
    出出租人為虹國倉儲股份有限公司（下稱虹國公司），承租人為中棉公司之租約
    （下稱Ｂ契約），以及出租人為上訴人，承租人為中棉公司之租約（下稱Ｃ契約
    ）。而三份租約之內容關於租賃土地、租金數額、付款期限等重要內容均屬一致
    ，為兩造所不爭，並有系爭土地之三份租賃契約在卷可稽。
四、上訴人主張其所提出之Ａ契約始為真正，Ｂ契約係為了報稅而簽訂，Ｃ契約則因
    內容遭被上訴人塗改，上訴人不同意，遂另訂Ａ契約，故應以Ａ契約為準，而Ａ
    契約之承租名義人為被上訴人，且並未載明代理之旨，故應由被上訴人支付未繳
    之租金之事實，為被上訴人所否認，並以前揭情詞置辯。經查證人即Ａ、Ｂ二份
    契約之見證人余善作於本院審理時結證稱：「我是中棉公司總經理，乙○○是常
    務董事，當時是我們幾個股東預備合資將中棉公司買下，乙○○出面與上訴人簽
    訂租約，目的就是要將土地供中棉公司使用，中棉公司當時已經存在。我們在中
    棉公司的職務是簽約以後才擔任，因為簽約以後我們才合資買下中棉公司」等語
    （見本院九十年十二月十九日準備程序筆錄）。被上訴人乙○○於簽訂Ａ契約時
    ，尚非中棉公司之常務董事或股東，並無任何代表或代理中棉公司之權限，其與
    上訴人簽訂Ａ契約之目的，係將系爭土地提供中棉公司使用，核其性質應係利益
    第三人契約，尚無民法代理規定之適用。
五、厥有爭執者，為本件上訴人請求之租金，被上訴人抗辯業已付清，是否屬實。經
    查：
    （一）被上訴人抗辯之事實，業據其提出虹國公司所開立之發票為證（原審卷第
          四十一頁），上訴人固不否認該發票之真正，然主張虹國公司未收到該筆
          款項。衡情虹國公司若未收到該筆款項，不至開立該紙發票，因開立發票
          即須繳納所得稅，而虹國公司並未就開立該紙發票之原因提出說明。況虹
          國公司負責人廖先烘於卷附Ｂ契約上書寫「茲收到伍佰陸拾肆萬貳仟元整
          」字樣並蓋用印章，此為上訴人所不爭執，足認虹國公司確已收受該筆款
          項。上訴人於原審稱，若被上訴人能提出付款給上訴人家屬之證明，即承
          認被上訴人已支付租金。查虹國公司之負責人廖先烘乃上訴人之子，今被
          上訴人就支付租金予虹國公司之事實已提出證明，其抗辯應認屬實。
    （二）Ａ契約第三點約定先付後用，即被上訴人須先繳交租金，始得使用系爭土
          地。查兩造於簽訂Ａ契約後，被上訴人即於租賃期間內使用系爭土地，此
          為兩造所不爭執，足認被上訴人已先繳交租金，否則依契約約定，被上訴
          人若未繳交租金，上訴人自無同意被上訴人使用系爭土地之可能。上訴人
          指稱被上訴人未支付租金云云，顯非真實。
六、綜上所述，上訴人本於租賃契約請求被上訴人給付五百四十六萬元，及自起訴狀
    繕本送達之翌日起至清償日止，按週年利率百分之五計算之利息，為無理由，不
    應准許。原審否准上訴人所請並駁回其假執行之聲請，理由容有不同，結論尚無
    二致，仍應予維持，上訴論旨求予廢棄非有理由。
七、據上論結，本件上訴為無理由，依民事訴訟法第四百三十六條之一第三項、第四
    百四十九條第二項、第七十八條，判決如主文。
中　　　華　　　民　　　國　　　九十一　　　年　　　二　　　月　　六　　日
~B臺灣基隆地方法院民事庭
~B　　審判長法官　蔡聰明
~B　　法　　　官　王美婷
~B　　法　　　官　陳培仁
右為正本係照原本作成。
對於本判決如有不服，須於判決送達後二十日內，向本院提出上訴書狀，表明上訴理
由(按他造當事人之人數附具繕本)，敘明原判決適用法規顯有錯誤，並經本院許可，
方得上訴最高法院。
中　　　華　　　民　　　國　　　九十一　　　年　　　二　　　月　　八　　日
~B　　法院書記官　陳錦進
